臺灣高等法院臺中分院刑事裁定
110年度毒聲重字第375號

聲  請  人  
即受處分人  鄒博羽



上列聲請人即受處分人因違反毒品危害防制條例案件，對於本院
中華民國110年11月25日110年度毒抗字第1339號確定裁定（原審
案號：臺灣南投地方法院110年度毒聲字第356號，聲請案號：臺
灣南投地方檢察署110年度聲戒字第57號、110年度毒偵緝字第73
號），聲請重新審理，本院裁定如下：
    主  文
重新審理之聲請駁回。
    理  由
一、聲請人即受處分人甲○○（下稱聲請人）聲請重新審理意旨略
    以：㈠、有無繼續施用毒品傾向評估標準之評分項目，顯然
    與聲請人之實際狀況並不相符，依據有無繼續施用毒品傾向
    評估標準評分說明手冊（下稱評估手冊）中，⑴毒品相關犯
    罪司法紀錄「3筆」與聲請人認知有異，究竟該司法紀錄為
    何？⑵另相關犯罪紀錄有「6筆」，然聲請人之記憶中並無高
    達6筆之犯罪紀錄，實情為何？⑶多重藥物濫用中，顯示「有
    ，種類為Amphetamine、Ketamine」，計10分，顯然有誤，
    聲請人僅有施用安非他命，未曾施用其他毒品，不知該毒品
    為？⑷評估項目中有所謂「疑似精神疾病」計5分，惟聲請人
    為貨運司機，有全職工作，亦未有精神科之就診紀錄及服用
    任何藥物，心裡評估師如何認定聲請人有疑似精神疾病，認
    定理由為何？⑸臨床評估評定為「中度」計4分，應改為「低
    度」較為合理。上開評估手冊有如前所述之違誤及不當之處
    ，據為聲請人有繼續施用毒品傾向之情，尚嫌速斷。㈡、聲
    請人家中尚有幼兒需撫養，並需負擔家庭經濟重擔，爰請求
    依據修正後之「無繼續施用毒品傾向評估標準」重新審理，
    以維聲請人權益等語。
二、按觀察、勒戒及強制戒治之裁定確定後，有下列情形之一，
    認為應不施以觀察、勒戒或強制戒治者，受觀察、勒戒或強
    制戒治處分之人，或其法定代理人、配偶，或檢察官得以書
    狀敘述理由，聲請原裁定確定法院重新審理：一、適用法規
    顯有錯誤，並足以影響裁定之結果者；二、原裁定所憑之證
    物已證明為偽造或變造者；三、原裁定所憑之證言、鑑定或
    通譯已證明其為虛偽者；四、參與原裁定之法官，或參與聲
    請之檢察官，因該案件犯職務上之罪，已經證明者；五、因
    發現確實之新證據足認受觀察、勒戒或強制戒治處分之人，
    應不施以觀察、勒戒或強制戒治者；六、受觀察、勒戒或強
    制戒治處分之人，已證明其係被誣告者；聲請重新審理，應
    於裁定確定後30日內提起；但聲請之事由，知悉在後者，自
    知悉之日起算；聲請重新審理，無停止觀察、勒戒或強制戒
    治執行之效力；但原裁定確定法院認為有停止執行之必要者
    ，得依職權或依聲請人之聲請，停止執行之；法院認為無重
    新審理之理由，或程序不合法者，應以裁定駁回之，毒品危
    害防制條例第20條之1第1項至第4項前段定有明文。
三、經查:
（一）本院110年毒抗字第1339號裁定之確定日期為民國110年11
      月25日，聲請人於110年12月7提出「聲請重新審理狀」（
      見卷附該狀上之法務部○○○○○○○○收狀章），尚未逾上開30
      日之期限，自屬合法，先予敘明。
（二）按受處分人有無「繼續施用毒品傾向」，係依具體個案之
      臨床實務及相關事證等情綜合判定，有其相當之專業依據
      及標準，且涉及專門醫學，又衡酌強制戒治之目的，係為
      協助施用毒品者戒斷毒品之心癮及身癮所為之保安處分類
      型，而該評估標準係適用於每一位受觀察、勒戒處分之人
      ，具一致性、普遍性、客觀性，倘其評估由形式上觀察，
      無擅斷或濫權等明顯不當之情事，法院宜予尊重。而依法
      務部110年3月26日法矯字第11006001760號函檢送修正之
      「有無繼續施用毒品傾向評估標準紀錄表」及評估標準說
      明手冊中，已將評估標準分別列出「前科紀錄與行為表現
      」、「臨床評估」、「社會穩定度」等項目，並於各項下
      均區分「靜態因子」與「動態因子」，再詳列與各項因子
      具有關聯性之具體事實及對應配分，用以避免僅因評估者
      一己之主觀印象好惡致失其公正，或偏重單一事件影響而
      過度評價，誠屬落實禁絕毒害之刑事政策所必要、且兼顧
      客觀性與專業性之量化結果。矯正機關若已逐一按照上揭
      標準及說明完成各項給分，倘無明顯重大瑕疵或欠缺形式
      上之合法要件，法院對此專業評估結果即不應過度介入審
      查；如若不然，豈非形同以司法機關之書面審閱，取代第
      一線矯正及醫護人員之實際觀察與專業判斷？當非所宜。
      　
（三）準此以言，本院110年度毒抗字第1339號裁定，係參諸法
      務部○○○○○○○○110年9月7日雲所衛字第11040000640號函所
      檢送之「有無繼續施用毒品傾向評估標準紀錄表」及「有
      無繼續施用毒品傾向證明書」，最終作成准予強制戒治之
      裁定，經本院調取上開卷宗核閱審查結果，並無任何欠缺
      形式合法性或明顯重大瑕疵之特殊情形，依照前揭說明，
      本院對此判斷結果應予適度之尊重。聲請人聲請意旨所述
      評分標準與事實不符，並對其中之細項如何評價及其計分
      方式等有所存疑等情，然上開分數配比本屬法務部針對各
      項動態及靜態因子再細分出之評量依據，無論其評量項目
      及計分標準是否合宜，既係一體適用於全體受處分人，究
      非單獨針對聲請人個人所為之差別待遇，自不得率指評分
      結果對於聲請人有失公平。故聲請人聲請意旨以評估項目
      中「臨床評估」項下之「多重毒品濫用」、「精神疾病」
      、「臨床綜合評估」等與聲請人實際狀不符等語聲請重新
      審理，顯與原確定裁定適用法律顯有錯誤或其他重新審理
      之法定事由無涉。再者，上述評估標準紀錄表有關「毒品
      相關犯罪司法紀錄」、「其他犯罪相關紀錄」，經本院調
      閱聲請人之前案記錄表，聲請人自102年起即有至少3筆「
      毒品相關案件」，「其他犯罪相關紀錄」諸如擄人勒贖、
      詐欺、違反保護令、妨害自由、毀損、過失傷害等，亦至
      少6筆，有聲請人前案記錄表在卷可稽，聲請意旨徒以其
      並無犯罪紀錄，即質疑評分有誤，亦屬無據，難認可採。
（四）綜上所述，聲請人之主張及所提出之證據，客觀上尚難認
      為足以動搖本院原確定裁定所認定之事實，核與毒品危害
      防制條例第20條之1第1項第5款之規定不符；又聲請意旨
      復未敘明原確定裁定有何符合毒品危害防制條例第20條之
      1第1項其他各款所定重新審理事由之情形，聲請人重新審
      理之聲請，為無理由，應予駁回。
四、據上論斷，依毒品危害防制條例第20條之1第4項前段，裁定如主文。　　　　　　　　　　
中　　華　　民　　國　　110 　年　　12　　月　　28　　日
            刑事第三庭  審判長法　官　楊  真  明
                              法　官　楊  欣  怡
                              法　官　邱  顯  祥     
以上正本證明與原本無異。
不得抗告。                      
                              書記官  陳  緯  宇 
　　　　　　　　　　　　　　　
中　　華　　民　　國　　110 　年　　12　　月　　28　　日